ACORDAO-COMPLETO-2555007

ACÓRDÃO 7069/2022 ATA 35/2022 - PRIMEIRA CÂMARA

VISTOS, relatados e discutidos estes autos de embargos de declaração opostos por Alberto Magno Serrão Mendes contra o Acórdão 3406/2022-TCU-Primeira Câmara;
ACORDAM os Ministros do Tribunal de Contas da União, reunidos em Sessão da 1ª Câmara, diante das razões expostas pelo Relator, em:
9.1.  conhecer dos presentes embargos de declaração para, no mérito, rejeitá-los;
9.2. dar ciência ao embargante.

Embargos de declaração opostos por Alberto Magno Serrão Mendes contra o Acórdão 3406/2022 - 1ª Câmara

Primeira Câmara

Município de Turilândia - MA.

3. Interessados/Responsáveis/Recorrentes:
3.1. Interessado: Fundo Nacional de Desenvolvimento da Educação (00.378.257/0001-81).
3.2. Responsável: Alberto Magno Serrao Mendes (XXX.639.873-XX).
3.3. Recorrente: Alberto Magno Serrao Mendes (XXX.639.873-XX)..

13.1. Ministros presentes: Benjamin Zymler (na Presidência) e Walton Alencar Rodrigues (Relator).
13.2. Ministro-Substituto convocado: Weder de Oliveira.
13.3. Ministro-Substituto presente: Augusto Sherman Cavalcanti.

WALTON ALENCAR RODRIGUES

Ministro Walton Alencar Rodrigues.

Trata-se de recurso de embargos de declaração opostos por Alberto Magno Serrão Mendes em face do Acórdão 3406/2022-TCU-Primeira Câmara, que negou provimento a recurso de reconsideração que interpôs o Acórdão 6869/2020-TCU-Primeira Câmara, nos seguintes termos:
Em que pese à decisão do Acórdão 3406/2022-TCU-Primeira Câmara que manteve incólume à Decisão exarada no Acórdão 6869/2020-TCU-Primeira Câmara, necessário se faz o manejo desse aclaratório face a existência de contradição e de omissão no Julgado, como será demonstrado adiante.
O Acórdão combatido às fls. 06 aduziu, verbis:
"CONCLUSÃO 12. 
Das análises anteriores, conclui-se que: 
d) a apresentação de prestação de contas pelo ora recorrente, em 8/7/2020, não só foi muito posterior à sua citação e audiência, em 16/12/2019, como se deu depois até da prolação do acórdão condenatório, em 23/6/2020;
e) como o recorrente não apresenta qualquer justificativa para esse considerável atraso, não há alternativa, à luz da jurisprudência desta Corte, senão considerar que persiste sua omissão na prestação de contas". (...) 
Ora, observa-se que está bem claro que houve sim a apresentação da prestação de contas, mesmo que a destempo. 
Todavia, a prestação de contas extemporânea não elide a sua validade e posterior validação e muito menos deve ser considerada como inexistente, uma vez que as informações necessárias para análise e julgamento se fazem presentes. 
Diante esta contradição ("omissão na prestação de contas mesmo que apresentada extemporânea") não pode o Embargante vir a ser condenado ao pagamento de débito correspondente às parcelas do referido programa recebidos durante a sua primeira gestão, o que exige que este Embargo seja provido neste ponto. 
No que tange ao segundo fundamento passo a demonstrar a existência de omissão.
Nas razões do Recurso de Reconsideração foi dito que houve irregularidade formal evidenciado pelos: (i) Comprovante de adimplemento junto ao Fundo Nacional de Desenvolvimento da Educação (FNDE) que demonstra que a prestação de contas encontra-se em análise, não podendo, por isso, se afirmar que houve omissão no dever de prestar contas; (ii) Relatório de Receita; (iii) Relatório de Despesas; e (iv) Protocolo Prestação de Contas. 
Ocorre, que esses documentos (itens i, ii, iii e iv) , sequer foram objetos de análise no Acórdão ora embargado.
Por isso, entende-se que houve uma omissão evidenciada pela falta de apreciação/análise dos documentos acima elencados, o que justifica e motiva o seu enfrentamento por este Tribunal com o fim de sanar essa omissão.
III - DO PEDIDO
Por fim, demonstrado de forma clara, objetiva e simples a omissão e a contradição existente, mister que este Embargos de Declaração com efeitos infringentes seja CONHECIDO e PROVIDO para que este Tribunal reconheça essa contradição e omissão apontada, para o fim de julgar regular as contas atestando a sua plena quitação. Nestes termos, pede e espera deferimento.

Vanderley Ramos dos Santos (7287/OAB-MA).

Procurador Sergio Ricardo Costa Caribé.

TOMADA DE CONTAS ESPECIAL. PROJOVEM. CAMPO - SABERES DA TERRA. OMISSÃO NO DEVER DE PRESTAR CONTAS. REVELIA. CONTAS IRREGULARES. DÉBITO. MULTA. RECURSO DE RECONSIDERAÇÃO. NÃO PROVIMENTO. EMBARGOS DE DECLARAÇÃO. CONHECIMENTO. REJEIÇÃO. CIÊNCIA AOS INTERESSADOS.

TOMADA DE CONTAS ESPECIAL (TCE)

Secretaria de Recursos (Serur); Secretaria de Controle Externo de Tomada de Contas Especial (SecexTCE).

Trata-se de recurso de embargos de declaração opostos por Alberto Magno Serrão Mendes em face do Acórdão 3406/2022-TCU-Primeira Câmara, que negou provimento ao recurso de reconsideração que interpôs contra o Acórdão 6869/2020-TCU-Primeira Câmara (Rel. E. Ministro Benjamin Zymler) .
	A decisão originária julgou irregulares as contas do embargante e imputou-lhe débito e multa em razão da omissão no dever de prestar contas dos recursos recebidos pelo município de Turilândia/MA, no âmbito do Programa Nacional de Inclusão de Jovens (Projovem) , modalidade Projovem Campo - Saberes da Terra, ciclo 2014. 
	Em síntese, Alberto Magno alega contradição pelo fato de a decisão recorrida ter informado a prestação de contas e mantido a condenação. Ainda argui omissão, em razão da ausência de análise dos documentos enviados a título de prestação de contas. 
	Conheço dos embargos de declaração, por preencherem os requisitos previstos nos artigos 32 e 34 da Lei 8.443/1992.
	Quanto ao mérito, o apelo deve ser rejeitado.
	A contradição a ser combatida pela via dos embargos é afirmação conflitante, quer na fundamentação, quer entre a fundamentação e a conclusão, cuja correção, em princípio, não leva a uma modificação da sentença, mas apenas a um esclarecimento do seu conteúdo.
	Não é o caso apontado pelo embargante. O Acórdão 3406/2022-TCU-Primeira Câmara registrou que a prestação de contas extemporânea, realizada após a condenação, não foi justificada, como exige a jurisprudência desta Corte para eventual afastamento de sanção.
	A omissão arguida não procede, pois dos documentos apresentados não constaram cópias de notas fiscais, contratos, extratos bancários e outros documentos aptos a demonstrar o nexo de causalidade entre os recursos e as despesas relacionadas nas cópias de telas do sistema do FNDE encaminhadas junto do recurso de reconsideração.
	Por isso, o acórdão embargado, devidamente, registrou a ausência de elementos capazes de comprovar a regular aplicação dos recursos e manteve a condenação do responsável.  
	Por todo o exposto, os presentes embargos de declaração devem ser rejeitados e, nesse sentido, Voto para que o Tribunal adote a minuta de acórdão que submeto ao Colegiado. 
TCU, Sala das Sessões, em 4 de outubro de 2022.
WALTON ALENCAR RODRIGUES 
Relator